臺灣高等法院民事裁定　　　　　　　　　 100年度抗字第27號
　　抗　告　人　大台灣資產管理有限公司
　　法定代理人　黃裕霖
　　　　　　　　（送達代收人游朝義律師）
　　相　對　人　林富仁
　　　　　　　　送達代收人林.
上列當事人間假扣押事件，抗告人對於中華民國99年10月11日臺
灣臺北地方法院99 年度全字第429號裁定提起抗告，本院裁定如
下：
    主      文
原裁定廢棄。
相對人在原法院之聲請駁回。
聲請及抗告訴訟費用由相對人負擔。
    理      由
一、相對人於原法院聲請意旨略以：伊於99 年3月11日與抗告人
    簽訂不動產買賣協議書，雙方就台北市○○區○○段五段61
    -4、83、84、84-1等地號土地（下稱系爭土地）約定買賣事
    宜，總計新台幣（下同）6,200萬元，並約定於同年3月18日
    簽訂不動產買賣契約書，伊依前揭協議書約定開立面額 300
    萬元支票1紙交付抗告人，以資支付定金。詎抗告人於同年3
    月18日拒不簽訂系爭不動產買賣契約書，經伊催促仍不履行
    ，伊因而於同年3 月22日以存證信函及律師函限期要求抗告
    人履行上開不動產買賣協議事，如逾期未完成簽訂買賣契約
    ，伊將追究損害賠償責任，未獲抗告人置理。本件伊給付抗
    告人之定金300萬元， 前經伊聲請假扣押業據原法院以99年
    度裁全字第1627號裁定准許在案。依民法第249條第3款規定
    ：「契約因可歸責於受定金當事人之事由，致不能履行時，
    該當事人應加倍返還其所受之定金」，是伊得請求抗告人加
    倍返還其所受之定金300萬元， 伊因而請求就抗告人所有財
    產在300萬元之範圍內再聲請假扣押。 頃聞抗告人僅有系爭
    土地，有隨時變賣以脫免債務或將其名下財產移轉於第三人
    之可能，故本件日後顯有不能強制執行或甚難執行之虞，伊
    並願供擔保代釋明，爰請求准為假扣押等語。
    原裁定准許相對人之聲請，略以：相對人就其主張之請求及
    假扣押原因，除已提出不動產買賣協議書影本等件外，復陳
    明願供擔保以補釋明之不足，應予准許云云。
二、抗告意旨略以：相對人就本件假扣押之原因未提出證據釋明
    ，且相對人前就同一事件聲請假扣押（原法院99年度裁全字
    第1627號裁定），業經本院、最高法院裁定駁回相對人之聲
    請（本院99年度抗字第1245號、最高法院99台抗字989 號裁
    定），本件假扣押裁定依法不合，應予廢棄等語。
三、按債權人就金錢請求或得易為金錢請求之請求，欲保全強制
    執行者，得聲請假扣押；假扣押非有日後不能強制執行或甚
    難執行之虞者，不得為之；請求及假扣押之原因，應釋明之
    ；前項釋明如有不足，而債權人陳明願供擔保或法院認為適
    當者，法院得定相當之擔保，命供擔保後為假扣押，此觀民
    事訴訟法第522條第1項、第523條第1項及第526條第1項、第
    2 項等規定甚明。亦即債權人聲請假扣押，應就其請求及假
    扣押之原因加以釋明；須所為釋明有不足，而債權人陳明願
    供擔保或法院認為適當者，始得定相當之擔保，命供擔保後
    為假扣押。所謂假扣押之原因，即債務人有日後不能強制執
    行或甚難執行之虞或應在外國為強制執行者，如：債務人浪
    費財產、增加負擔、或就其財產為不利益之處分，將達於無
    資力之狀態、或移住遠地、逃匿無蹤或隱匿財產等情形屬之
    。
四、相對人主張：其對抗告人有定金加倍返還請求權之事實，業
    據提出不動產買賣協議書、支票乙紙、景德法律事務所律師
    函、存證信函、碩成國際法律事務所律師函等件為證（原審
    卷第6-17頁），抗告人並不爭執上開文件之真正，堪認相對
    人就本件假扣押之請求已予釋明。
五、相對人另主張：抗告人僅有系爭土地之資產，隨時可變賣以
    脫免債務或將其名下財產移轉於第三人，伊前已多次催討抗
    告人均未獲置理；佐以抗告人之98年度各類所得資料清單所
    示，抗告人除利息外別無其他收入，可見並無營業之事實，
    且抗告人之公司為1 人公司，未設有監察人監督公司營運，
    顯有不當，更有任意揮霍財產、變賣不動產之虞，故本件有
    假扣押之原因等節，並以前開催告存證信函、律師函及抗告
    人國稅局98年度各類所得資料清單（本院卷第21頁）為憑。
    茲查：
  (一)兩造就不動產買賣協議之履行發生爭執，尚不得僅以抗告人
    未依相對人催告履行簽訂買賣契約遽謂抗告人有假扣押之原
    因。且參兩造於99年3 月18日簽約未成，相對人於同年月22
    日發函予抗告人，抗告人即於翌日（99年3 月23日）委請律
    師發函通知相對人於該函文到3日內 取回原所支付之定金支
    票云云，有該信函可稽（原審卷第8-9頁），益 見：抗告人
    於兩造簽約未成後積極解決返還定金之事宜，並無逃匿無蹤
    之情。
  (二)卷附相對人提出抗告人98年度各類所得資料清單（本院卷第
    21頁），乃其98年度僅有在華南商業銀行股份有限公司城東
    分公司10萬7,792 元之利息收入紀錄，可見其在該處有存款
    存在，尚無從認定抗告人無資力返還相對人請求給付之 300
    萬元。至於抗告人之公司型態及董、監事名單，均係96 年5
    月1 日即由臺北市政府登記在案，而得由不特定第三人查知
    之公開資訊，此觀相對人提出之變更登記表上臺北市政府之
    戳章即明（本院卷第22頁），核屬相對人於99年3月22 日簽
    訂不動產買賣協議書時即可得知之資訊，衡情相對人事先應
    有調查抗告人債信資力並進行風險評估後方與抗告人簽訂協
    議書，尚難執抗告人於簽約前之登記資料作為假扣押之原因
    。故相對人主張上開各節，均無可採，經本院通知後未再提
    出其他證據釋明抗告人有任何浪費財產、增加負擔或就其財
    產為不利益之處分，將達於無資力之狀態、或移住遠地、逃
    匿無蹤或隱匿財產等之證據，尚難認為相對人已就本件假扣
    押之原因有所釋明，縱願供擔保亦無足補釋明之欠缺，則相
    對人所為本件假扣押聲請，為無理由，應予駁回。
六、綜上所述，相對人就本件假扣押之原因未予釋明，核與假扣
    押之要件有所未合，縱願提供擔保亦無足補釋明之欠缺，是
    相對人之聲請，為無理由，應予駁回。原法院未詳查逕予准
    許，尚有未洽，抗告意旨指摘原裁定不當，為有理由，爰將
    原裁定廢棄裁定如主文第二項所示。
七、據上論結：本件抗告為有理由，依民事訴訟法492 條、第95
    條、第78條，裁定如主文。
中    華    民    國    100    年    1    月    31    日
                       民事第一庭
                         審判長法  官   張耀彩
                               法  官   盧彥如
                               法  官   林金吾
正本係照原本作成。
本裁定除以適用法規顯有錯誤為理由外，不得再抗告。如提起再
抗告，應於收受後10日內委任律師為代理人向本院提出再抗告狀
。並繳納再抗告費新台幣１千元。
中    華    民    國   100    年    1     月    31    日
                               書記官   張淑芳